【裁判字號】    90,台上,1453
【裁判日期】    900314
【裁判案由】    偽造文書
【裁判全文】
最高法院刑事判決                                九十年度台上字第一四五三號
    上訴人  台灣高等法院檢察署檢察官
    被  告  甲○○
右上訴人因被告偽造文書案件，不服台灣高等法院中華民國八十七年十二月八日第二
審判決（八十七年度上訴字第二一五一號，起訴案號：台灣台北地方法院檢察署八十
六年度偵緝字第四一三號），提起上訴，本院判決如左：
    主  文
上訴駁回。
    理  由
一偽造私文書部分：
按刑事訴訟法第三百七十七條規定，上訴於第三審法院，非以判決違背法令為理由，
不得為之。是提起第三審上訴，應以原判決違背法令為理由，係屬法定要件。如果上
訴理由狀並未依據卷內訴訟資料，具體指摘原判決不適用何種法則或如何適用不當，
或所指摘原判決違法情事，顯與法律規定得為第三審上訴理由之違法情形，不相適合
時，均應認其上訴為違背法律上之程式，予以駁回。本件檢察官上訴意旨略稱：(一)、
告訴人陳秋蓉一再表明其於提出告訴前，即打電話給互助會之會員翁青穗，翁女表示
經由「阿枝」者告知，始悉被告甲○○確有冒其名義標取會款之事，並提出錄音帶及
其譯文為證，原審未傳喚翁青穗查明被告是否確有冒用其名義標會，已有應於審判期
日調查之證據未予調查之違法，且原判決理由謂翁青穗同意被告借標為告訴人所不否
認云云，尤與卷證資料不符。(二)、被告停標後，互助會會員潘美里、朱美枝與其他會
員訂立之協議書載明：「朱美枝－死會應付本金貳拾肆萬元正，活會應得本金壹拾陸
萬元正」，顯示朱美枝已繳活會八會，足見被告應有冒標之情。況第一審法院訊問被
告：「你開幾會冒標﹖」被告亦答：「開七個會冒標」，原審就上開不利於被告之證
據未遑細察，遽為有利於被告之認定，亦屬違法等語。
惟查原判決以公訴意旨略以：被告甲○○於民國八十二年四月五日，在台北市○○○
路○段一六一巷二十號自任會首，召集每會新台幣二萬元之互助會，連會首共二十會
，被告於八十二年十月五日及同年十一月五日假冒互助會會員黃耀宗、黃玉枝之名義
，標取會款，旋於同年十一月五日宣告倒會，因認被告成立刑法第二百十條之偽造文
書罪云云。而經查被告否認有上述犯行，八十二年十月五日係由李習彰標得會款，已
據李習彰到庭證述屬實，八十二年十一月五日則因會員懷疑被告有冒標之嫌，而停標
，為告訴人於第一審所是認，故並無證據證明被告於八十二年十月五日及同年十一月
五日假冒會員黃耀宗、黃玉枝之名義標取會款使用。又被告稱於八十二年四月間即遷
居台中，證人吳秀敏證稱被告搬台中後，便電告被告請他寫標單等語，而告訴人等會
員均住台北，故被告遷居台中後，會員均係以電話標會，被告又否認曾填寫標單，實
乏證據證明被告有偽造他人名義之標單犯行，因認不能證明被告犯偽造私文書罪，從
而撤銷第一審判決，改判諭知被告無罪，已明其論斷之證據及理由。查被告收取會
首應得之第一期會款後，即遷居台中，被告於無其他會員在場之情況下，如要冒標，
並非必須寫標單，上訴意旨就原判決論斷無證據證明被告偽造黃耀宗、黃玉枝名義之
標單部分，究竟如何違背法令，並未依據卷內資料具體指摘，而僅以「被告應有冒標
之情」，即認被告有偽造標單犯行，指摘原判決此部分違法，自非合法之第三審上訴
理由。又被告自始否認有冒標犯行，故第一審訊問筆錄所載被告答：「開七個會冒標
」，應係誤載，尚難以此認被告有偽造黃耀宗、黃玉枝之標單犯行。又公訴人並未起
訴被告有偽造翁青穗名義之標單犯行，而起訴部分之偽造標單又屬不能證明，則原審
自不得就未經起訴之被告是否有偽造翁青穗之標單部分予以審判，上訴意旨執此指摘
原審調查未盡及理由說明與卷證不符，亦非適法之上訴理由。是檢察官此部分之上訴
，均屬違背法律上之程式，應予駁回。
二詐欺部分：
按刑事訴訟法第三百七十六條所列各罪之案件，經第二審判決者，不得上訴於第三審
法院，法有明文。本件被告被訴詐欺部分，核屬刑事訴訟法第三百七十六條第四款之
案件，依首開說明，既經第二審判決，自不得上訴於第三審法院。縱此部分與行使偽
造私文書部分有方法結果之牽連關係，為裁判上一罪，但行使偽造私文書部分之上訴
為不合法，本院應從程序上予以駁回，而無從為實體上判決，對於輕罪部分之此部分
，亦無從適用審判不可分原則，為實體上審判，上訴人竟復提起上訴，顯為法所不許
，應予駁回。
據上論結，應依刑事訴訟法第三百九十五條前段，判決如主文。
中      華      民      國     九十     年      三      月     十四     日
                              最高法院刑事第八庭
                                  審判長法官  張  信  雄
                                        法官  賴  忠  星
                                        法官  張  清  埤
                                        法官  劉  介  民
                                        法官  魏  新  和
      右正本證明與原本無異
                                              書  記  官
中      華      民      國     九十     年      三      月     二十     日


司法院資訊處製作；財團法人民間司法改革基金會備份。
